【裁判字號】    92,訴緝,104
【裁判日期】    921126
【裁判案由】    毒品危害防制條例
【裁判全文】
臺灣桃園地方法院刑事判決                        九十二年度訴緝字第一四號
    公  訴  人  臺灣桃園地方法院檢察署檢察官
    被      告  乙○○
    選任辯護人  王迪吾律師
右列被告因違反毒品危害防制條例案件，經檢察官提起公訴（九十年度偵字第一五八
九一號），本院判決如左：
    主  文
乙○○轉讓第一級毒品，未遂，累犯，處有期徒刑捌月。扣案之第一級毒品海洛因伍
包（合計淨重貳點肆貳公克，包裝重壹點貳貳公克）沒收銷燬之。
    事  實
一、乙○○前於民國八十六年間因違反麻醉藥品管理條例案件，經本院以八十六年度
    訴字第一二五二號判決判處有期徒刑五月確定，於八十七年九月二十九日易科罰
    金執行完畢（起訴書誤載於八十八年二月二十四日執行完畢）。其明知海洛因係
    毒品危害防制條例所明定之第一級毒品，不得轉讓，於九十年九月十三日晚上，
    其友人甲○○因竊盜案件被通緝，於同日下午二時許，在桃園市○○街與南門街
    口為警緝獲後，向警方供稱其所竊得之贓物部分用以換購毒品，並向警方表示願
    提供施毒者，甲○○乃於同日晚上七時許，以其所有之0000000000號行動電話撥
    打乙○○所使用之0000000000號行動電話，表明欲以安非他命（一般施毒者稱之
    「硬的」）換取海洛英（一般施毒者稱之「軟的」）施用。乙○○竟基於轉讓第
    一級毒品海洛因之犯意而應允甲○○之要求，並約定同日晚上九時許，在桃園市
    ○○路與新生路口相見，至約定時間，乙○○果帶著五小包海洛因（合計淨重二
    ．四二公克，包裝重一．二二公克）及隨身攜帶其所有預備供己施用之安非他命
    一小包毛重Ｏ．五公克及玻璃球吸食器一個前往現場，欲給與甲○○海洛因供其
    施用，經在該處埋伏之警員當場查獲，並扣得前開毒品及玻璃球吸食器一個，乙○○並因此外界障礙而轉讓第一級毒品不遂。
二、案經桃園縣警察局八德分局報請台灣桃園地方法院檢察署檢察官偵查起訴。
    理  由
一、訊據被告乙○○對於右揭犯罪事實，固坦承於前揭時間，依其與證人甲○○之約
    定前往前揭地點而為警查獲，並扣得前揭海洛因及安非他命，惟矢口否認有何販
    賣或轉讓第一級毒品之犯行，先辯稱：甲○○當天打電話給伊，說他現在很難過
    ，要伊拿一點給他止癮，他沒有說什麼東西，之前他就已經打電話給伊，一直要
    伊拿海洛因給他止癮，他並沒有說到要買多少量或多少錢云云，後辯稱甲○○在
    電話裡說是要換，可是伊二樣都有，伊當時也沒有說要與他交換毒品，是他一直
    打電話給伊，伊想當面跟他說，伊是可以給他一點毒品止癮，但請他不要一直打
    電話吵伊云云。經查：
    (一)被告所自承係接到證人甲○○之電話而前往桃園市○○路與新生路口而為警查
      獲一節，核與證人甲○○、楊明堂（承辦警員）於檢察官偵訊及本院審理中之
      證述相符，堪認屬實。證人丙○○○○於檢察官九十年十月八日偵訊時結證稱
      ：我抓到大頭仔後，再問甲○○還有無其他毒品來源，他說龍潭有一位綽號叫
      「大姐」的女子，甲○○稱曾拿安非他命向「大姐」換海洛因。後來我就請他
      以行動電話跟綽號「大姐」之女子聯繫，他有聯繫上，他在電話中向「大姐」
      表示他手中有「硬」的，想跟她換「軟」的，對方答應了。對方當時還有事，
      所以雙方約好二個鐘頭後在桃園市○○路與新生路口見面。我們就開車載甲○○到現場等候，後來看到乙○○騎腳踏車過來，古登成是用走的在後面，其二
      人相聚一、二公尺，我請甲○○確定是否為騎腳踏車的女子，他說不敢確定，
      但說應該是，後來我們上前盤查，在乙○○手上拿的小皮包內發現海洛因六包
      、安非他命一包等語。其於本院九十年十二月三日訊問時亦為相同之證述。而
      被告於本院九十年十二月三日訊問時亦自承甲○○在電話中有表示要換毒品一
      節不諱，核與前揭證人楊明堂上開證述之情節相符，堪認被告係為與甲○○交
      換毒品而前往查獲現場無誤。
    (二)又被告為警查扣疑似海洛因六包，經送法務部調查局鑑定之結果：其中五包含
      第一級毒品海洛因成分，合計淨重二．四二公克，包裝重一．二二公克；其中
      一包則無毒品反應，此有該局（90）陸(一)00000000號鑑定通知書附卷
      可稽（見本院卷第六十九頁）。甲○○要求以安非他命與被告交換海洛因，而
      被告於應允後復持海洛因前往，足認被告有交付海洛因與甲○○之意。
    (三)至辯護人為被告辯護稱本件係屬「陷害教唆」，不得為被告有罪認定之根據云
      云，惟按刑事法上所謂之「陷害教唆」，係指行為人以「誘人入罪」之意思，
      對於一個「原無犯罪念頭」之人，經由執法人員或其利用之人勸誘唆使，以明
      示或默示之意思表示，引發被教唆人之犯罪決意，執法人員再伺機逮捕，苟被
      教唆人本即有犯罪之念頭，警察人員縱有實施「誘捕偵查」之方法，亦僅是讓
      被告之犯行「提前」浮現，此為便利取證並循線逮捕犯罪者之刑案偵查技巧，
      並非藉此惹起被告之犯意，而與「陷害教唆」尚屬有間。本案被告雖係接到證
      人甲○○撥打之電話而前往現場為警查獲，惟其既係因先前知悉毒癮發作很痛
      苦，在此種情形伊會給他施毒者毒品，顯見被告於本次甲○○在警局打電話與
      伊之前，即有提供毒品與甲○○之意，被告本次復因甲○○之要求而攜帶毒品
      前去與甲○○會合，應係出於其原有之意思決定，自難認係屬因警方之陷害教
      唆而起意者，是此尚不足採為被告有利之認定。
    (四)綜上所述，本案事證明確，被告前揭之犯行已堪認定，應欲依法論科。
二、核被告之所為，係犯毒品危害防制條例第八條第四項、第一項之轉讓第一級毒品
    未遂罪。被告因轉讓未遂而持有第一級毒品海洛因之低度行為，應為其進而轉讓
    之高度行為所吸收，不另論罪。公訴人認甲○○以電話聯絡被告表明欲購買海洛
    因，被告隨即應允，並約定同日二十一時許，在桃園市○○路與新生路口交易，
    至約定時間到了之後，被告乙○○果帶著海洛因六包前去而被查獲，係認被告成
    立販賣第一級毒品海洛因未遂罪，惟查：
  (一)按毒品危害防制條例所規定之販賣毒品罪，雖未明示以「營利之意圖」為其犯罪
    構成要件，然所謂「販」者，既係指賤買貴賣，或買賤賣貴而從中取利之商人而
    言，則「販賣」一語，在文義解釋上當然已寓含有買賤賣貴而從中取利之意思存
    在，且從商業交易原理與一般社會觀念而言，販賣行為在通常情形下，仍係以牟
    取利益為其活動之主要誘因與目的。因之，非法販賣第一級毒品海洛因罪，即需
    被告主觀上有以營利為目的始足當之，倘被告僅係將其個人所購得之毒品海洛因
    以等價轉予他人或與他人交換等價之安非他命，則其主觀上既欠缺營利之目的，
    尚難逕以販賣第一級毒品海洛因罪相繩，僅能論以轉讓第一級毒品海洛因罪。
  (二)查證人甲○○於警訊及檢察官初訊時，均未就其在查獲當天打電話給被告乙○○
    是要購買海洛因或是要與被告交換毒品，雖其於檢察官九十年十月十二日訊問時
    稱：警方要伊打電話給乙○○，約他在桃園市○○路與新生路口交易，伊在電話
    中向她表示要拿半錢海洛因，約是一‧七五公克，她向伊表示手上有貨可以交易
    ，於是就再查獲地點逮捕乙○○等語，與其於本院九十年十二月三十一日訊問時
    所證稱：當時我是講說要他拿半錢海洛因給我等語相符，然衡之常情，倘被告於
    查獲當日係向被告表示欲購買半錢之海洛因，承辦之警員就此重要之事項不可能
    故不記載，且被告於檢察官初訊時亦不可能未提及。況如前所述，證人丙○○○○已證述證人當時係向被告表示要以安非他命換海洛因明確，核與被告所自承證
    人甲○○在電話中表示要換毒品相符，再參以一般毒品交易均會事先即就交易之
    數量與價錢為約定，如甲○○係欲向被告購買毒品，其亦應與被告就交易數量、
    價錢言明，惟甲○○於本院審理中竟稱未談到多少錢，故本件被告交付海洛因與
    甲○○之情節，顯與買賣交易之常情有違。
  (三)次查，證人甲○○於本院九十年十二月三十一日訊問時，對於被告之辯護人問其
    查獲當天之精神狀況如何時，稱伊於本案查獲當天有毒癮發作，因伊本身有吸食
    毒品之習慣，且患有精神分裂症等語，經本院向國軍金門醫院函查證人甲○○之
    病歷，證人甲○○確有因精神方面之疾病而就醫之情形，且因此申請停役，此有
    該醫院九十一年八月三十日（九一）濟清字第一二九四號函所檢送之病歷資料附
    卷可稽，則證人甲○○對於其打電話予被告乙○○時所說的話語，是否能完整記
    憶實非無疑！綜合上情判斷，應以證人丙○○○○之證述為可採，是證人甲○○
    前揭不利於被告之證述即難遽予採為被告不利認定之依據。
  (四)另被告於本院審理時稱因伊自己有施用毒品，所以知道提藥（即毒癮發作）很難
    過，甚至會要人命，所以伊才想拿一點毒品過去給甲○○等語。被告既係出於無
    償提供毒品與甲○○之意而為本件，堪認其當時應非基於營利之意圖而攜帶海洛
    因前往現場。此外，綜觀全案卷證資料，並無積極之證據足以證明被告持海洛因
    與證人甲○○交換安非他命確有營利之意圖，自難遽以推論被告有營利之意圖，
    核與販賣之要件不符，不能逕論被告以販賣罪責，是僅能認被告應係基於轉讓第
    一級毒品之犯意而前往現場，並為警查獲。
    綜上所述，本件被告應係成立轉讓第一級毒品海洛因未遂罪，起訴法條尚有未洽
    ，因起訴之社會事實與本院所認定者係屬同一，爰依法變更起訴法條而論處。又
    被告前於八十六年間因違反麻醉藥品管理條例案件，經本院以八十六年度訴字第
    一二五二號判決判處有期徒刑五月確定，於八十七年九月二十九日易科罰金執行
    完畢，此有臺灣高等法院被告全國前案紀錄表及臺灣桃園地方法院檢察署刑案資
    料查註紀錄表各一份附卷可稽，其於有期徒刑執行完畢後，五年以內再犯本件有
    期徒刑以上之罪，為累犯，應依刑法第四十七條規定加重其刑。再被告應甲○○
    之要求而同意提供毒品海洛因，並依約前往約定地點，其已著手實施轉讓第一級
    毒品之行為，因為警當場查獲，致生外界障礙，而欠缺構成要件之完全實現，為
    普通未遂犯，爰依刑法第二十六條前段之規定，按既遂犯之刑度減輕其刑，並依
    法先加後減之。爰審酌被告自己已受毒害，竟欲將毒品轉讓他人施用，戕害他人
    身體健康，惟所欲轉讓之海洛因之重量尚微，次數僅一次，犯後否認犯行，犯後
    態度難認良好等一切情狀，量處如主文所示之刑。扣案之第一級毒品海洛因五包
    （合計淨重二．四二公克，包裝重一．二二公克），係屬查獲之毒品，爰依毒品
    危害防制條例第十八條第一項前段規定諭知沒收銷燬之。至另扣案之安非他命一
    小包毛重Ｏ．五公克及玻璃球吸食器一個，雖亦均為被告所有，並為警員查獲本
    案時所扣案之毒品及施用毒品之工具，惟該包安非他命係被告預備供自己施用之
    毒品，玻璃球吸食器亦為供其自己施用安非他命之器具，業據被告供述在卷，且
    被告為警查獲後所採集之尿液經送驗結果確成嗎啡及安非他命類陽性反應，經臺
    灣桃園地方法院檢察署檢察官向本院聲請強制戒治，業經本院以九十年度毒聲字
    第四八二三號裁定令入戒治處所施以強制戒治一年，嗣被告不服提起抗告，業經
    臺灣高等法院以九十一年度毒抗字第九一號裁定駁回抗告確定，此有前揭臺灣高
    等法院被告全國前案紀錄表及臺灣高等法院裁定各一份附卷可稽，堪認被告此部
    分之供述屬實，是扣案之安非他命、玻璃球吸食器與本案並無任何關連，應由檢
    察官於偵辦被告施用毒品案件時另為適當之處理，附此敘明。
三、至公訴意旨另以：被告乙○○於九十年九月中旬某日，在桃園市○○路橋附近某
    便利商店門口，以三千元之價格，販賣第一級毒品海洛英一小包與證人甲○○供
    其施用，因認被告此部分亦涉有毒品危害防制條例第四條第一項之販賣第一級毒
    品之罪嫌。惟：
    (一)按犯罪事實應依證據認定之，無證據不得認定其犯罪事實；不能證明被告犯罪
      者，應諭知無罪之判決，刑事訴訟法第一百五十四條第二項、第三百零一條第
      一項分別定有明文。又所謂認定犯罪事實之證據，係指足以認定被告確有犯罪
      行為之積極證據而言，如未發現相當證據，或證據不足以證明，自不能以推測
      或擬制之方法，以為裁判基礎。又認定不利於被告之事實，需依積極證據，茍
      積極證據不足為不利於被告事實之認定時，即應為有利於被告之認定，更不必
      有何有利之證據，此有最高法院四十年台上字第八六號、三十年上字第八一六
      號判例可供參照。次按，刑事訴訟上證明之資料，無論其為直接證據或間接證
      據，均須達於通常一般人均不致於有所懷疑，而得確信其為真實之程度，始得
      據為有罪之認定，若其關於被告是否犯罪之證明未能達此程度，而有合理性懷
      疑之存在，致使無從形成有罪之確信，根據「罪證有疑，利於被告」之證據法
      則，即不得遽為不利被告之認定，亦有最高法院七十六年台上字第四九八六號
      判例意旨可供參照。另按，法院固應依職權調查證據，但並無蒐集證據之義務
      ，法院調查之範圍以審判中案內所存在之一切證據為限，案內所不存在之證據
      ，即不得責令法院為發現真實，應依職權從各方面詳加蒐集、調查，亦經最高
      法院八十七年度台非字第一號判決闡釋在案。
    (二)查公訴意旨認被告尚涉有此部分販賣第一級毒品之犯行，無非係以：右揭事實
      業據證人甲○○結證在卷，核與證人即本件執行緝毒行動之偵查員楊明堂結證
      之情節相符，並有扣案如事實欄所列之毒品扣案足稽，苟被告確實不曾販賣毒
      品與甲○○，豈有在接獲卓某電話之後，攜帶毒品前往指定地點之理，為其主
      要之論據。訊之被告則堅決否認有此部分販賣第一級毒品之犯行，辯稱：伊從
      未販賣過海洛因與甲○○等語。
    (三)經查：證人甲○○於警訊及檢察官九十年九月十四日初訊時，均稱其曾向被告
      乙○○購買過二次海洛因，第一次在九十年九月九日晚上十時許，在桃園市○○○街透過阿華向被告購買一千元海洛因，第二次是在九十年九月十一日下午
      五時，在廣明陸橋的路旁，該次購買三千元等語。惟其於檢察官九十年十月十
      二日訊問時則稱：（與乙○○有無買過毒品？）有，第一次是在案發前幾天打
      手機給她，約在桃園市廣明陸橋下來後第一個路口的便利商店前，跟她買三千
      元的海洛因，第二次是我被捕後配合警方等語。於本院九十年十二月三十一日
      訊問時又證稱其先前未向被告乙○○拿過海洛因，並稱伊患有精神分裂症等語
      。揆甲○○前後就是否曾向被告購買海洛因及次數之供述不一，已不無瑕疵，
      且經如前所述，本院向國軍金門醫院函查結果，證人確實曾罹患有精神疾病，
      則其所述是否屬實即益加可疑。本件檢察官所訴被告所涉之販賣第一級毒品犯
      嫌，其刑罰極重，於認定犯罪事實成立與否之判斷，檢察官所舉之證據，須足
      以證明被告犯罪，並說服本院確信被告必有其事，達於無任何合理之懷疑之程
      度，方符其法定舉證責任之要求。公訴人雖舉上述證據，惟本院認證人之言反
      覆，未可信其所述者為確切真實，且除證人甲○○之證述外，並無在被告處查
      扣有其販賣之工具、或其販賣與甲○○之紀錄，猶難僅憑甲○○反覆之言，即
      認被告有販賣海洛因之犯行。故公訴人所舉之證據，尚未足以說服本院確信被
      告確有本次之犯行，另本院遍查全案卷證，並無其他積極之證據足資證明被告
      販賣海洛因予證人甲○○，則在被告始終堅詞否認此犯罪下，自不能僅憑證人
      甲○○前開不一之指述，且仍存有合理之懷疑，即率爾認定被告有此部分販賣
      第一級毒品海洛因之犯行，故被告此部分之犯罪尚屬不能證明。本部分及述論
      罪科刑部分，公訴人所起訴被告此二部分之時間一在九十年九月中旬，一在九
      十年九月十三日，時間上緊接相連，公訴人雖未論述其所訴二部分犯行有何裁
      判上一罪關係，然公訴人均認係涉犯毒品危害防制條例第四條第一項之罪嫌，
      以其時間緊接，且涉犯相同之罪名，公訴人應認此二部分有連續犯之裁判上一
      罪關係。本部分與前述論罪科刑部分既有裁判上一罪關係，故就此部分不另為
      無罪判決之諭知，併此敘明。
據上論斷，應依刑事訴訟法第二百九十九條第一項前段、第三百條，毒品危害防制條
例第八條第四項、第一項、第十八條第一項前段，刑法第十一條、第二十六條前段、
第四十七條，判決如主文。
本案經檢察官陳美華到庭執行職務。
中      華      民      國    九十二    年    十一      月    二十六    日
                                    臺灣桃園地方法院刑事第九庭
                                        審判長法  官  林明洲
                                              法  官  何燕蓉
                                              法  官  林春鈴
右正本證明與原本無異。
如不服本判決，應於判決送達後十日內向本院提出上訴狀( 應附繕本 )，上訴於
臺灣高等法院。
                                              書記官  江世亨
中        華        民        國   九十二   年   十一   月    二十六    日
附論罪科刑依據之法條：
毒品危害防制條例第八條第四項、第一項。
轉讓第一級毒品者，處一年以上七年以下有期徒刑，得併科新臺幣一百萬元以下罰金
。
轉讓第二級毒品者，處六月以上五年以下有期徒刑，得併科新臺幣七十萬元以下罰金
。
轉讓第三級毒品者，處三年以下有期徒刑，得併科新臺幣三十萬元以下罰金。
前三項之未遂犯罰之。


司法院資訊處製作；財團法人民間司法改革基金會備份。
